【裁判字號】    90,上訴,623
【裁判日期】    900410
【裁判案由】    違反槍砲彈藥刀械管制條例
【裁判全文】
臺灣高等法院刑事判決                              九十年度上訴字第六二三號
    上  訴  人  甲○○
    即  被  告
右上訴人因違反槍砲彈藥刀械管制條例案件，不服臺灣士林地方法院八十九年度重訴
字第七號，中華民國八十九年十二月十二日第一審判決（起訴案號：臺灣士林地方法
院檢察署八十九年度偵字第四０七八號），提起上訴，本院判決如左：
    主  文
原判決撤銷。
甲○○連續未經許可，製造可發射子彈具有殺傷力之改造玩具手槍，累犯，處有期徒
刑陸年，併科罰金新台幣貳拾萬元，罰金如易服勞役，以罰金總額與陸個月之日數比
例折算，扣案之改造玩具手槍貳支（槍枝管制編號：0000000000號、00
00000000號）、土造金屬槍管乙支、土造金屬槍管半成品肆支、老虎鉗乙具
、銼刀參支、電鑽乙支、鋼鋸貳支均沒收；又未經許可，製造子彈，累犯，處有期徒
刑壹年陸月，併科罰金新臺幣肆萬元，罰金如易服勞役，以銀元佰元即新台幣玖佰
元折算壹日，扣案之改造子彈乙顆、炸藥乙罐均沒收；又未經許可，持有子彈，累犯
，處有期徒刑陸月，併科罰金新臺幣貳萬元，罰金如易服勞役，以銀元佰元即新台
幣玖佰元折算壹日，扣案之九０子彈乙顆沒收；應執行有期徒刑柒年捌月，併科罰金
新台幣貳拾伍萬元，罰金如易服勞役，以罰金總額與陸個月之日數比例折算，扣案之
改造玩具手槍貳支（槍枝管制編號：0000000000號、000000000
0號）、土造金屬槍管乙支、土造金屬槍管半成品肆支、老虎鉗乙具、銼刀參支、電
鑽乙支、鋼鋸貳支、改造子彈乙顆、炸藥乙罐、及九０子彈乙顆均沒收。
    事  實
一、甲○○於民國八十一年間犯麻醉藥品管理條例案件，經台灣士林地方法院法院判
    處有期徒刑七月，緩刑四年，經本院駁回上訴確定，嗣於八十二年經撤銷緩刑宣
    告；又於八十二年間因麻醉藥品管理條例及槍砲彈藥刀械管制條例案件，經台灣
    士林地方法院判處有期徒刑十月確定；又於八十三年間犯麻醉藥品管理條例案件
    ，經台灣士林地方法院判處有期徒刑七月確定；前開案件經接續執行後，於八十
    四年九月十八日縮短刑期執行完畢（原判決誤為八十四年九月十九日執行完畢）
    。猶不思悛悔，於八十九年三月間，在台北縣新莊市○○路某模型店，以每支新
    台幣（下同）三千元之代價，購買仿SIGSAUER廠半自動手槍製造之金屬玩具手槍
    三支，同時獲得附贈之玩具槍用子彈、彈匣、空彈殼、底火等物，其隨基於將該
    等玩具手槍改裝製造成有殺傷力之槍枝之概括犯意，於八十九年四月初在台北市
    ○○○路七段六十三巷十二弄十二號住處，未經許可即以其所有之老虎鉗、銼刀
    、電鑽、鋼鋸等工具，將鐵管製造為槍枝主要組成零件之土造金屬槍管三支，再
    將玩具手槍槍管更換為土造金屬槍管之方式，先將前開玩具手槍中之乙支製造為
    可發射子彈具有殺傷力之改造玩具手槍，繼於同年四月中旬再以同一手法將另乙
    支玩具手槍製造為可發射子彈具有殺傷力之改造玩具手槍，製造完成後即未經許
    可而持有該等槍械；其另於同年四月間在上開住處，未經許可使用上開工具及自
    不詳處所取得可供裝填發射子彈用之爆裂物主要組成零件制式雙基發射藥炸藥乙
    罐、鋼珠等物，同時將玩具子彈二顆製造為具金屬彈頭、可擊發而具有殺傷力之
    子彈二顆；其另未經許可，於八十九年間無故持有具有殺傷力之制式九０子彈乙
    顆，藏置於上開住處二樓衣櫥抽屜內；嗣於同年四月十八日下午一時三十分許，
    為警前往其住處搜索查獲，並扣得其持有及所有之之改造玩具手槍二支（槍枝管
    制編號：0000000000號、0000000000號）、土造金屬槍管
    乙支、土造金屬槍管半成品四支、老虎鉗乙具、銼刀參支、電鑽乙支、鋼鋸二支
    、改造子彈乙顆、炸藥乙罐（毛重三三點五二公克，鑑定時採取其中淨重○‧四
    二公克送驗，該部份驗餘淨重○‧四一公克）、及九０子彈二顆（鑑定時經採樣
    試射乙顆）。
二、案經台北市政府警察局中正第二分局移送臺灣士林地方法院檢察署檢察官偵查起
    訴。
    理  由
一、上訴人即被告甲○○經合法傳喚未到庭陳述，據其於原審中之陳述，對前揭改造
    玩具手槍及子彈等事實固不諱言，惟否認有違反槍砲彈藥刀械管制條例等犯行，
    辯稱其改造之玩具手槍及子彈不能射擊，不具殺傷力，及扣案之制式九０子彈非
    其所持有云云。惟查：
（一）本案扣案之改造玩具手槍二支及子彈二顆均係被告所改造，扣案之上開各式工
      具及槍管、炸藥、及其餘玩具手槍用之空彈殼、彈匣、底火、金屬槍身、金屬
      滑套等物均為被告所有等事實，業據被告於警訊、偵查、及原審中供承不諱，
      並有扣案之該等槍械、彈藥、工具等，及搜索扣押證明筆錄、照片八張在卷可
      稽。又該等扣案之槍械、彈藥、及槍管等經鑑定結果，「一、送鑑改造玩具手
      槍二支（枝管制編號：0000000000號、0000000000號）
      均係由仿SIGSAUER場半自動手槍製造之金屬玩具手槍更換土造金屬槍管改造而
      成，機械性能良好，可擊發適用子彈，認均具殺傷力。‧‧三、送鑑制式九０
      子彈一顆，認係制式口徑九mm子彈（彈底標記為『-PMC-9MM』），認具殺傷力
      。」‧‧五、送鑑槍管五支：(1)編號一至四：認均係已貫通之土造金屬槍管半
      成品。(2)編號五：認係土造金屬槍管。‧‧六、送鑑改造子彈二顆，認均係由
      玩具子彈改造而成（具直徑八mm之金屬彈頭），採樣一顆試射，可擊發，認具
      殺傷力。」，有內政部警政署刑事警察局八十九年四月二十五日刑鑑字第五○
      二九五號鑑驗通知書在卷足憑（偵查卷第二十七頁）；經原審再將該改造玩具
      手槍二支囑託內政部警政署刑事警察局實際測試鑑定，經該局實際裝填適用子
      彈（以玩具金屬彈殼、玩具槍用底火二遍及直徑六mm、重量０‧八八克之鋼珠
      組合而成）試射結果：「（一）管制編號0000000000號之玩具改造
      手槍試射結果，測得發射鋼珠動能為三五三公尺╲秒，計算其動能為五四‧八
      焦耳，單位面積動能為一九三‧九焦耳╲平方公分。（二）管制編號0000
      000000號之玩具改造手槍試射結果，測得發射鋼珠動能為三五二公尺╲
      秒，計算其動能為五四‧五焦耳，單位面積動能為一九二‧九焦耳╲平方公分
      。」，亦有該局八十九年十一月三日（八九）刑鑑字第一六八五四九號函足憑
      （原審卷第一０六頁），而依照美國軍醫總署定義，彈丸撞擊動能達每磅五十
      八呎（約為七八點六焦耳），足以使人喪失戰鬥能力；依照內政部警政署刑事
      警察局對活豬作射擊測試結果，彈丸單位面積動能達每平方公分二十四焦耳，
      即足以穿入豬隻皮肉層；依照日本科學警察研究所之研究結果，彈丸單位面積
      動能達每平方公分二十焦耳以上，足以穿入人體皮肉層，亦有內政部警政署刑
      事警察局之槍枝殺傷力鑑驗說明書影本可參（原審卷第一二０頁），故由上開
      實際測試之鑑定結果及槍枝殺傷力之相關數據資料以觀，該扣案之二支改造玩
      具手槍經改造後，確可發射子彈，且其射擊時之彈丸單位面積動能已遠超過足
      以穿入豬隻或人體皮肉層之強度，如以之對人體射擊，顯然足以穿入人體造成
      傷亡，該改造之玩具手槍係具有殺傷力已屬灼然。又查扣案之炸藥乙罐經採樣
      鑑定結果，檢出硝化甘油、硝化纖維成分，係制式雙基發射藥類之炸藥，為爆
      裂物之主要組成零件，有內政部警政署刑事警察局八十九年五月九日刑鑑字第
      五０五六三號鑑驗通知書及八十九年十月十一日（八九）刑偵五字第一四四七
      一六號函可考（原審卷第四十九頁、第一０二頁）；綜合上開扣案槍、彈等物
      品之鑑定結果及扣案之工具物品之使用功能，核與被告所述之改造情形相符，
      足徵其自白與事實相符，且被告所改造之玩具手槍及子彈均有殺傷力已極為灼
      然；被告辯稱其改造之槍械無法擊發並無殺傷力乙節顯無可採。
（二）扣案之制式九０子彈乙顆係具有殺傷力之彈藥已如前述，又該顆子彈確為被告
      持有，業據被告於警訊供認在卷（偵查卷第四頁），且檢察官初次訊問時被告
      除否認警方同時查扣得之第二級毒品安非他命為其所有外，對其餘扣案之槍械
      、彈藥、工具等均為其所有乙節亦未予否認（偵查卷第十九頁正、反面），而
      該顆子彈係警方在被告住處二樓臥室衣櫥之抽屜內查獲，當時以男用衣物包裹
      ，警方前往搜索時被告之同居人楊秀枝亦同在現場等情，復經證人即承辦員警
      李太良、劉清海分別證述綦詳（原審卷第三十一頁、第六十八頁），就該顆子
      彈藏匿之地點及包裹情形以觀，已堪認確係被告所持有無疑，否則該顆子彈如
      為楊秀枝持有，當不致以男用衣物包裹，且該處既為被告之臥室，亦無任由其
      他友人出入藏匿子彈之可能，被告事後翻異前詞，或辯稱可能為楊秀枝所有，
      或辯稱可能由不詳友人藏放云云，顯屬推諉之詞，不足採信。
    綜上所述，本案事證已臻明確，被告之前揭犯行應堪認定。
二、被告將本不具殺傷力之玩具手槍及玩具子彈，分別改造為可發射子彈具有殺傷力
    之槍枝及具有殺傷力之子彈，核其所為，改造玩具手槍部分，係犯槍砲彈藥刀械
    管制條例第十一條第一項之製造槍砲罪，其改造子彈部份，係犯同條例第十二條
    第一項之製造彈藥罪，其持有制式九０子彈部份，則係同條例第十二條第四項之
    持有子彈罪。公訴人於起訴書雖認被告改造手槍部份係犯槍砲彈藥刀械管制條例
    第十條第一項之改造模型槍罪，惟所謂「模型槍」係指原設計非供殺敵、獵物，
    而使用特殊（空包）子彈，可供田徑比賽起始信號或供以嚇退野獸，或供射擊訓
    練等用途之金屬材質槍枝，非一般廠商為供觀賞或做樣品所製造之各類「槍枝模
    型」，亦非為市售之各類「玩具槍」，業經內政部警政署八十五年十二月二十七
    日（八五）刑鑑字第七八０一九號函敘述明確，本案扣案之手槍二支均係由仿造
    之玩具手槍改造完成，已詳如前述，自非模型槍，惟檢察官於原審論告時已改引
    槍砲彈藥刀械管制條例第十一條第一項論告，有論告書可按（原審卷第一二六頁
    ），故無須變更起訴法條。被告行為後，槍砲彈藥刀械管制條例第十一條於八十
    九年七月五日修正公布，惟此次修正除在第一項中增列「第一項」規定外，其餘
    各項之犯罪構成要件及法定刑度均未更易，被告製造槍砲部分自應適用裁判時之
    槍砲彈藥刀械管制條例第十一條第一項處斷。被告兩度改造玩具手槍之犯行，時
    間緊接，手段相同，又均係觸犯犯罪構成要件相同之罪名，顯係基於概括犯意所
    為，應依連續犯之規定論以一罪，並加重其刑，其製造槍砲主要組成零件槍管部
    分之犯行，係製造槍砲之部分行為，其製造後持有之行為復為製造之高度行為所
    吸收，均不另論罪；被告同時接續改造子彈二顆部分之犯行，僅成立單純一罪，
    其持有爆裂物之主要組成零件炸藥部分之犯行，及製造後持有之低度行為，均為
    製造子彈之高度行為所吸收，亦均不另論罪；檢察官雖未就被告製造及持有槍砲
    彈藥主要組成零件部分之犯行起訴，然該等部分既與起訴之犯罪事實具有吸收犯
    關係，為實質上一罪，自為起訴效力所及，應併予審究；被告於八十一年間犯麻
    醉藥品管理條例案件，經原審法院判處有期徒刑七月，緩刑四年，經本院駁回上
    訴確定，嗣於八十二年經撤銷緩刑宣告，又於八十二年間因麻醉藥品管理條例及
    槍砲彈藥刀械管制條例案件，經原審法院判處有期徒刑十月確定，又於八十三年
    間犯麻醉藥品管理條例案件，經原審法院判處有期徒刑七月確定，經接續執行後
    ，於八十四年九月十八日縮短刑期執行完畢，有台灣高等法院檢察署刑案紀錄簡
    覆表可稽，其於執行完畢後五年內，再犯有期徒刑以上之上開三罪，均為累犯，
    並均依法加重其刑。被告所犯上開三罪間，犯意各別，行為互異，應分論併罰。
三、原判決予以論科，固非無見；惟查：（一）被告已換裝槍管改造完成玩具手槍二
    支，此外另有土造金屬槍管乙支扣案，足見被告製造之槍砲主要組成零件槍管共
    為三支，原判決僅認定為二支，已有疏誤；（二）扣案之改造子彈二顆，其中一
    顆已於鑑定時試射，經鑑驗通知書載明可按，該已試射之改造子彈依裁判時之現
    狀以不具殺傷力而非違禁物，原判決不查仍予一併沒收（原判決附表六），自非
    允洽；（三）扣案之所謂槍機二支、槍枝滑套一個、彈匣三個等物（原判決附表
    二、三、五部分），經鑑定結果，分別為玩具槍之金屬槍身、玩具槍之金屬滑套
    、玩具槍用彈匣，有鑑驗通知書可稽（偵查卷第二十七頁），顯非槍砲、彈藥之
    主要組成零件，亦非違禁物，至於扣案槍管中之四支（原判決附表編號四）亦僅
    為土造金屬槍管半成品，依查扣時之現狀無法供組成槍砲之用，亦非槍砲之主要
    組成零件，僅為預備供犯罪所用之物，原判決均將之誤為槍砲主要組成零件予以
    沒收，亦非適法；（五）扣案之彈殼四個、底火四十顆等物（原判決附表八部分
    ），經鑑定為玩具金屬空彈殼、及玩具槍用底火片，且無法證明與被告之改造玩
    具手槍及改造子彈之犯行有何直接關連，原判決一併予以沒收即非允當；（六）
    原判決於理由二內先謂被告製造槍管及持有炸藥（火藥）部分之行為分別為改造
    玩具手槍及改造子彈之犯行所吸收而不另論罪，顯係認該部分為吸收犯之關係，
    然隨後又謂該等部分與起訴犯罪事實有牽連犯關係而為起訴效力所及云云，前後
    所持理由矛盾，亦有未妥；（七）槍砲彈藥刀械管制條例第十九條第一項規定雖
    增列犯該條例第十一條、第十二條第一項之罪並經判處有期徒刑者，應於刑之執
    行完畢或赦免後另入撓動場所強制工作，惟查該規定不問對行為人有無預防矯治
    其社會危險性之必要，一律宣付強制工作三年，限制其中不具社會危險性之受處
    分人之身體、自由，不合憲法第二十三條所定之比例原則，業經司法院大法官釋
    字第四七一號解釋，就其中不問對行為人有無預防矯治其社會危險性之必要，一
    律宣付強制工作三年之部分，宣告違憲，自該解釋公布之日起不予適用在案，故
    而犯該條第一項所列之罪者應否宣告強制工作，法院自應按個案情節是否符合比
    例原則，及行為人有無預防矯治其社會危險性之必要予以審慎斟酌，本案被告之
    犯行僅為就市售之玩具手槍及子彈予以改造，犯後未久旋遭查獲，犯案情節尚屬
    單純，且未持用扣案之槍械為其他重大危害社會公共安全等犯行，尚無預防矯治
    其社會危險性之必要，原判決竟均予宣付強制工作，自嫌過當；（八）被告持有
    九０子彈部分，所持有之子彈數量僅為一顆，且並未持以供其他犯罪之用，情節
    單純，原判決予以量處有期徒刑一年二月，亦難謂妥適。被告提起上訴，空言聲
    明不服，雖無理由，惟原判決既有可議，仍屬無法維持，應予撤銷改判，另為適
    法之諭知；爰審酌被告素行不佳，無故持有及製造槍、彈，危害社會治安，惟犯
    案情節尚屬單純，犯後亦能坦承犯行，態度尚佳等一切情狀，分別量處如主文第
    二項所示之刑，並定其應執行之刑及易刑折算之標準，以示儆懲。
四、扣案之改造玩具手槍二支（槍枝管制編號：0000000000號、0000
    000000號）、土造金屬槍管乙支、改造子彈乙顆、炸藥乙罐、及九０子彈
    乙顆，均為違禁物；其餘扣案之土造金屬槍管半成品四支、老虎鉗乙具、銼刀三
    支、電鑽乙支、鋼鋸二支，均為被告所為供犯罪所用或供犯罪預備之物；均並予
    宣告沒收。至於其他之扣案物品，既非違禁物，亦與本案之犯行無直接之關連，
    故不予宣告沒收。
五、被告經合法傳喚，無正當理由不到庭，爰不待其陳述，逕行判決。
據上論斷，應依刑事訴訟法第三百六十九條第一項前段、第三百六十四條、第二百九
十九條第一項前段、第三百七十一條、槍砲彈藥刀械管制條例第十一條第一項、第十
二條第一項、第四項，刑法第十一條前段、第二條第一項前段、第五十六條、第四十
七條、第四十二條第二項、第三項、第五十一條第五款、第七款、第三十八條第一項
第一款、第二款、罰金罰鍰提高標準條例第二條、現行法規所定貨幣單位折算新台幣
條例第二條，判決如主文。
本案經檢察官吳國南到庭執行職務。
中      華      民      國    九  十    年      四      月      十      日
                              臺灣高等法院刑事第二十三庭
                                  審判長法  官 劉 靜 嫻
                                        法  官 林 勤 綱
                                        法  官 宋    祺
右正本證明與原本無異。
如不服本判決應於收受送達後十日內向本院提出上訴書狀，其未敘述上訴之理由者並
得於提起上訴後十日內向本院補提理由書（均須按他造當事人之人數附繕本）。
                                        書記官 蔡 慧 娟
中    華    民    國     九十     年       四       月      十六        日
附錄：本判決論罪科刑法條全文
      槍砲彈藥刀械管制條例第十一條第一項
                          第十二條第一項、第四項
槍砲彈藥刀械管制條例第十一條第一項
未經許可，製造、販賣或運輸第四條第一項第一款所稱其他可發射金屬或子彈具有殺
傷力之各式槍砲者，處五年以上有期徒刑，併科新臺幣一千萬元以下罰金。
槍砲彈藥刀械管制條例第十二條第一項、第四項
未經許可製造、販賣或運輸子彈者，處一年以上七年以下有期徒刑，併科新臺幣五百
萬元以下罰金。
第一項至第三項之未遂犯罰之。


司法院資訊處製作；財團法人民間司法改革基金會備份。
